【裁判字號】    99,台抗,297
【裁判日期】    990401
【裁判案由】    違反貪污治罪條例聲請再審
【裁判全文】
最高法院刑事裁定              九十九年度台抗字第二九七號
抗  告  人  甲○○
上列抗告人因違反貪污治罪條例案件，不服台灣高等法院中華民
國九十九年二月二十五日駁回聲請再審之裁定（九十九年度聲再
字第三二號），提起抗告，本院裁定如下：
    主  文
抗告駁回。
    理  由
查本件抗告人甲○○經原審法院九十六年度上訴字第一九六五號
確定判決認定：抗告人原任台北縣新店市長春里里長，負責里基
層工作經費之請領及執行，於民國九十二年十二月二十五日在職
時領得里基層工作費配合之工程款新台幣（以下同）四萬七千六
百五十五元，本應支付南陽營造有限公司（以下簡稱南陽公司）
，竟意圖為自己不法之所有，侵占該款項等情，因予論處侵占公
有財物罪刑，並經本院九十八年度台上字第七五七八號判決從程
序上駁回其此部分之上訴在案。抗告人向原審聲請意旨係：(一)提
出第一審台灣台北地方法院九十四年度訴字第九０八號卷附「九
十三藍保一四八一號資料卷證」，其中新店市公所另案由明華公
司承包工程之工程款項支付資料影本，主張抗告人無支領該里基
層工作費以支付廠商之權限及義務，又謂其於卸任時移交該里基
層工作費四萬七千六百五十五元予下任里長，亦無侵占公有財物
情事，原確定判決未就此審酌，有刑事訴訟法第四百二十條第一
項第六款「發見確實之新證據」之再審事由。(二)指摘原確定判決
以台北縣政府九十八年六月九日北府民自字第０九八０四二三九
一六號函，認定抗告人具發放系爭工程款之權限及義務，有理由
矛盾之違背法令；又原審法院未依抗告人聲請傳訊證人胡合鎔，
即認定抗告人有為自己不法所有而侵占該款項之意圖，亦有刑事
訴訟法第三百七十九條第十款之違背法令等語，有其所具再審聲
請狀可稽。惟按刑事訴訟法第四百二十條第一項第六款所稱確實
之新證據，固非以絕對不須經過調查程序為條件，但必須可認為
確實足以動搖原確定判決而為受判決人有利之判決者為限，倘受
判決人因對有利之主張為原審所不採，事後提出證明，試圖證實
在原審前所為有利之主張為真實，據以聲請再審，該項證據既非
判決後所發見，自難憑以聲請再審。觀諸卷附原確定判決，抗告
人於該案審理時，其選任辯護人即以抗告人並無發放系爭工程款
之權限及義務，南陽公司未領取之該工程餘款係經新店市公所扣
留，抗告人係應新店市公所要求而領出四萬七千六百五十五元里
基層工作費，嗣因新店市公所無繳回機制而拒絕抗告人繳回，抗
告人乃保管該款，迄九十五年八月一日抗告人之妻羅碧鈴當選該
里里長，即予移交羅碧鈴，故主觀上並無侵占意圖等情為之辯護
，業經原確定判決依查證所得，認為俱無足採，逐一詳加指駁說
明（見判決理由貳、一、侵占公有財物部分）。抗告人再影印原
有卷證資料之一小部分，試圖證實其在原審之上開抗辯為真，據
以聲請本件再審，該資料影本既非判決後所發見，揆諸前揭說明
，殊非確實新證據之屬。至確定判決違背法令，係最高法院檢察
署檢察總長得提起非常上訴之事由，並非當事人所得聲請再審。
聲請意旨所指原確定判決有理由矛盾、調查未盡之違背法令情事
，屬原確定判決是否違背法令之範疇，顯非得為再審之理由。原
裁定因予駁回抗告人再審之聲請，經核於法並無不合。抗告意旨
仍執抗告人再審聲請狀所載各節，指摘原裁定不當，為無理由，
應予駁回。
據上論結，應依刑事訴訟法第四百十二條，裁定如主文。
中    華    民    國  九十九  年    四    月    一    日
                      最高法院刑事第十庭
                          審判長法官  花  滿  堂
                                法官  黃  正  興
                                法官  陳  東  誥
                                法官  林  錦  芳
                                法官  洪  昌  宏
本件正本證明與原本無異
                                      書  記  官
中    華    民    國  九十九  年    四    月    六    日
                                                      Ｑ

司法院資訊處製作；財團法人民間司法改革基金會備份。
